臺灣高等法院民事裁定
109年度抗字第916號
抗  告  人  方龍    
上列抗告人因與相對人利麒勳間清償票款強制執行事件，對於中
華民國109年5月14日臺灣新北地方法院109年度執事聲字第1號裁
定，提起抗告，本院裁定如下：
    主  文
一、抗告駁回。
二、抗告費用由抗告人負擔。
    理  由
一、抗告人係持原法院民國108年10月31日108年度司票字第6672
    號本票裁定（下稱系爭本票裁定）為執行名義，向臺灣士林
    地方法院（下稱士林地院）聲請對相對人利麒勳（下逕稱其
    姓名）為強制執行，執行標的包含利麒勳所有如附表所示土
    地、建物（下稱系爭建物，與土地合稱系爭不動產）；經士
    林地院以109年度司執字第14910號清償票款強制執行事件（
    下稱14910號執行事件）受理後，囑託原法院執行，而由原
    法院以109年度司執助字第1759號執行事件（下稱1759號執
    行事件）受理後，經司法事務官審查認定系爭不動產為信託
    財產，抗告人之聲請與信託法第12條規定不合，乃以109年4
    月14日109年度司執助字第1759號裁定駁回抗告人就系爭不
    動產之強制執行聲請（下稱原處分）；抗告人不服，聲明異
    議，原法院認其異議無理由，而以109年5月14日109年度執
    事聲字第1號裁定駁回異議（下稱原裁定）；抗告人不服，
    提起本件抗告。
二、抗告意旨略以：系爭不動產之受託人利麒勳與信託人柯悅卿
    均為伊之債務人，曾共同簽發本票予伊，經伊聲請取得原法
    院108年度司票字第6673號裁定；柯悅卿將系爭不動產信託
    予利麒勳，係因柯悅卿積欠債務，委託利麒勳出售或出租系
    爭不動產以清償所欠債務；又利麒勳為出售系爭不動產，向
    伊借錢整修系爭建物；伊在信託前即對信託人柯悅卿存有債
    權，利麒勳又為處理信託事務而向伊借款，依信託法第12條
    第1項但書之規定，伊得對系爭不動產聲請強制執行。原法
    院事務官駁回其強制執行聲請，原裁定予以維持而駁回異議
    ，實有違誤，爰提起抗告，求為廢棄原處分及原裁定等語。
三、按稱信託者，謂委託人將財產權移轉或為其他處分，使受託
    人依信託本旨，為受益人之利益或為特定目的，管理或處分
    信託財產之關係，信託法第1 條定有明文。復按對信託財產
    不得強制執行；但基於信託前存在於該財產之權利、因處理
    信託事務所生之權利或其他法律另有規定者，不在此限，信
    託法第12條第1 項亦有明文。此係因信託財產名義上雖屬受
    託人所有，但受託人係為受益人之利益管理處分之，故原則
    上任何人對信託財產不得強制執行。但為保障信託關係發生
    前已生之權利及因信託財產所生或處理信託事務發生之稅捐
    、債權，依下列權利取得之執行名義可例外對信託財產強制
    執行：㈠就信託財產因信託前存在於該財產之權利（例如抵
    押權）；㈡因處理信託事務所生之權利（例如修繕信託財產
    之修繕費債權）；㈢其他法律有特別規定得對信託財產強制
    執行之權利（例如有關稅法中明定之稅捐債權），信託法第
    12條第1項立法理由可資參照。
四、經查：
　㈠抗告人係主張其執有利麒勳於107年9月24日、107年11月8日
    分別簽發，面額各為新臺幣（下同）30萬元、22萬元之本票
    2紙（下稱系爭本票），乃據以向原法院聲請裁定准予強制
    執行，而經原法院作成系爭本票裁定，抗告人再以系爭本票
    裁定為執行名義聲請對利麒勳強制執行（見14910號執行事
    件卷第1頁反面、第3至5頁）。又系爭不動產係由柯悅卿於1
    06年7月27日信託登記予利麒勳，亦有系爭不動產登記謄本
    及原法院109年4月29日查封登記函在卷足稽（見14910號執
    行事件卷第6至11頁、1759號執行事件卷第33至35頁）。是
    由形式上觀察，系爭不動產應為利麒勳受柯悅卿委託管理或
    處分之信託財產，依信託法第12條規定，自不得對之強制執
    行。　
　㈡又抗告人聲請強制執行所憑執行名義為系爭本票裁定，系爭
    本票發票日為107年9月24日、107年11月8日，發票人則為利
    麒勳1人，業如前述，可知抗告人係在系爭不動產106年7月2
    7日信託登記予利麒勳後，始取得系爭本票債權，且系爭本
    票裁定並非對物之執行名義，自難認抗告人之執行名義屬信
    託法第12條第1項但書所定於信託前即存在於信託財產之權
    利；至抗告人援引之原法院108年度司票字第6673號裁定，
    係就柯悅卿、利麒勳於107年7月23日共同簽發之面額20萬元
    本票裁定准予強制執行（見本院卷第8頁），亦無從據以認
    定抗告人在系爭不動產106年7月27日信託登記予利麒勳前，
    即對信託人柯悅卿有債權存在，更無從據以認定抗告人在信
    託前即就信託財產存有何等權利。
　㈢抗告人雖另主張利麒勳係為修繕系爭建物而向其借款，惟依
    抗告人提出之執行名義即系爭本票裁定，僅足認定其對利麒
    勳有本票債權，無從逕認其對利麒勳有借款債權或利麒勳曾
    向抗告人借款用以修繕系爭建物等情。是本件由抗告人之執
    行名義形式上判斷，難認屬信託法第12條第1項但書所定基
    於信託前存在於該財產之權利、因處理信託事務所生之權利
    或其他法律另有規定而得對信託財產強制執行之權利甚明。
五、綜上所述，原法院司法事務官認系爭不動產為信託財產，不
    得強制執行，而以原處分駁回抗告人對於系爭不動產強制執
    行之聲請，核無不合。原裁定予以維持而駁回抗告人之異議
    ，亦無違誤。抗告意旨指摘原裁定不當，求予廢棄改判，為
    無理由，應予駁回。
六、據上論結，本件抗告為無理由，爰裁定如主文。　　　
中　　華　　民　　國　　109 　年　　7 　　月　　30　　日
                  民事第六庭    
                      審判長法  官  陶亞琴
                            法  官  黃書苑
                            法  官  陳蒨儀
正本係照原本作成。
不得再抗告。
中　　華　　民　　國　　109 　年　　7 　　月　　30　　日
  　　　　　　　　　　　　　書記官  葉國乾 

不動產附表：   土地   編號 地號 權利範圍 1. 新北市○○區○○段000地號 1971/10000 

建物    編號 建號 門牌號碼 權利範圍 1. 新北市○○區○○段00000○號 新北市○○區○○街000號5樓 1/1